臺灣橋頭地方法院刑事判決　　　　　 110年度交簡上字第95號
上　訴　人　臺灣橋頭地方檢察署檢察官
被　　　告　陳素霞



上列上訴人因被告過失傷害案件，不服本院橋頭簡易庭中華民國
110 年6 月30日110 年度交簡字第586 號第一審簡易判決（聲請
簡易判決處刑案號：110 年度偵字第1449號），提起上訴，經本
院管轄之第二審合議庭判決如下：
    主  文
上訴駁回。
    事  實
一、陳素霞考領有大型重型機車駕駛執照，於民國109 年10月5
    日7 時5 分許，騎乘車牌號碼000-000 號普通重型機車，自
    高雄市○○區○○路000 號前起駛擬進入大吉路東往西方向
    車道時，本應注意車輛起駛前，應讓行進中之車輛優先通行
    ，而依當時天候晴、日間自然光線、柏油路面、乾燥、無缺
    陷、無障礙物、視距良好，並無不能注意之情事，竟疏未注
    意及此即貿然起駛進入大吉路東往西方向車道，適李世昌騎
    乘車牌號碼000-000 號普通重型機車沿大吉路東往西直行至
    該處，見狀閃煞不及，兩車因而發生碰撞，致李世昌人車倒
    地，受有左外踝骨骨折之傷害。嗣經警據報到場處理，陳素
    霞於事故發生後留在現場，於有偵查犯罪職權之機關或公務
    員尚不知何人犯罪前，即向前往處理之員警坦承肇事而接受
    裁判，因而查悉上情。
二、案經李世昌訴由臺灣橋頭地方檢察署（下稱橋頭地檢署）檢
    察官偵查後聲請簡易判決處刑。
    理  由
壹、證據能力部分：
    檢察官及被告陳素霞於本院第二審審判程序中，對於本案相
    關具有傳聞性質的證據資料，均同意有證據能力（見交簡上
    卷第91頁），且本院審酌該等傳聞證據製作時之情況，並無
    違法不當之瑕疵，以之作為證據，應屬適當，故依刑事訴訟
    法第159 條之5 第1 項規定，認該等傳聞證據均有證據能力
    。又其餘憑以認定本案之非供述證據，查無違反法定程序取
    得之情，依刑事訴訟法第158 條之4 規定反面解釋，亦均有
    證據能力。
貳、認定犯罪事實所憑之證據及理由：
一、上開犯罪事實，業據被告於偵查及本院審判程序中坦承不諱
    （見偵卷第15至16頁；交簡上卷第93至96頁），核與證人即
    告訴人李世昌於警詢、偵查及本院審判程序中之證述大致相
    符（見他字卷第31至33頁；偵卷第15頁；交簡上卷第84至87
    頁），並有義大醫療財團法人義大醫院109 年10月15日診字
    第Z000000000號診斷證明書、道路交通事故現場圖、道路交
    通事故調查報告表㈠、㈡-1各1 份、道路交通事故談話紀錄
    表2 份、道路交通事故照片20張在卷可稽（見他字卷第15、
    45、51至65、73至79頁），足認被告前揭任意性自白與事實
    相符，洵堪採為認定事實之依據。
二、按車輛起駛前並應讓行進中之車輛行人優先通行，道路交通
    安全規則第89條第1 項第7 款訂有明文。經查，被告考領有
    大型重型機車駕駛執照，此有公路監理電子閘門證號查詢機
    車駕駛人查詢結果1 紙在卷可參（見交簡上卷第99頁），被
    告對於前引規定自應知之甚詳；佐以事故發生當時天候晴、
    日間自然光線、柏油路面乾燥、無缺陷、無障礙物、視距良
    好等情事，有前揭道路交通事故調查報告表㈠1 紙及現場照
    片19張存卷可查，當可知被告騎車發生本案交通事故前，並
    無不能注意之情形。詎被告未注意車輛起駛前，應禮讓行進
    中之車輛優先通行，即貿然自路邊起駛，因而肇致本案交通
    事故，則其對本案交通事故之發生自有違反上開注意義務之
    過失甚明。又告訴人所受前揭傷害均係因本案交通事故所致
    ，是被告上開過失駕駛行為與告訴人所受傷害結果間，具有
    相當因果關係，亦堪認定，被告應負過失傷害之責，要屬無
    疑。
三、至被告固另主張：我認為告訴人本身有超速，告訴人也沒有
    煞車，告訴人就本案交通事故之發生與有過失云云。惟查，
    關於告訴人是否超速乙節，因本案事故現場並無遺留煞車痕
    ，此有上揭道路交通事故現場圖1 紙及現場照片14張附卷可
    按，且無現場監視錄影器或行車紀錄器錄影畫面，實難逕行
    研判告訴人所騎乘機車之車速。而卷內雖有車損照片，且車
    身受損情形固然與雙方速度有關，但亦牽涉物體質量、撞擊
    角度、車體結構及厚度等因素，原因多有，無從僅以車損推
    論告訴人之車速，則卷存客觀證據難以論斷告訴人確切時速
    。又告訴人自稱時速僅20至25公里（見他字卷第32頁；偵卷
    第15頁；交簡上卷第84頁），是本院認依卷存證據，不能遽
    論告訴人亦有超速之過失。再被告另辯稱告訴人未煞車云云
    ，然告訴人為直行車，擁有路權，其依交通規則預測被告為
    起駛車應禮讓直行車，並無不當，則告訴人縱未煞車禮讓被
    告，亦難因此即認其有過失。是以，被告以前詞辯稱告訴人
    就本案交通事故之發生亦與有過失云云，尚難憑採。
四、從而，本案事證明確，被告犯行堪以認定，應依法論科。
參、論罪科刑：
    核被告所為，係犯刑法第284 條前段之過失傷害罪。另被告
    於有犯罪偵查權限之機關尚未知何人肇事前，即主動向到場
    處理車禍之員警坦承為肇事人，自首而願接受裁判等情，有
    高雄市政府警察局道路交通事故肇事人自首情形紀錄表1 份
    在卷可憑（見他字卷第67頁），符合自首之要件，爰依刑法
    第62條前段規定，減輕其刑。
肆、檢察官依告訴人請求提起上訴，上訴意旨略以：被告騎車起
    駛未讓行進中之車輛先行而肇事，致告訴人因此受有左外踝
    骨骨折之傷害，可見其犯罪所生之損害甚大，對告訴人身體
    上及精神上所生之危害，難謂非巨，且被告迄今未與告訴人
    達成和解，尚無填補告訴人之損失，其犯後態度亦難謂良好
    ，原審量刑過輕等語。
伍、駁回上訴之理由：
  ㈠按量刑之輕重，係事實審法院得依職權自由裁量之事項，茍
    已斟酌刑法第57條各款所列情狀而未逾越法定刑度，則不得
    遽指為違法；又刑罰之量定屬法院自由裁量之職權行使，但
    仍應審酌刑法第57條所列各款事由及一切情狀，為酌量輕重
    之標準，並非漫無限制，在同一犯罪事實與情節，如別無其
    他加重或減輕之原因，下級法院量定之刑，亦無過重或失輕
    之不當情形，則上級法院對於下級法院之職權行使，原則上
    應予尊重（最高法院72年度台上字第6696號、85年度台上字
    第2446號判決意旨參照）。是就量刑部分，法律賦予審判者
    自由裁量權，雖此項裁量權之行使，並非得以任意或自由為
    之，但其內涵、表現，端賴法官於個案審判時，依個案事由
    加以審酌，倘無裁量濫用情事，要難謂其有不當之處。
  ㈡經查，原審判決依具體個案認定事實，認被告上開犯行事證
    明確，且符合自首要件，依刑法第62條前段規定減輕其刑，
    並審酌被告於騎車過程中未能善盡駕駛之注意義務，導致告
    訴人受傷之結果，所為應予非難；復考量被告過失之程度、
    情節、告訴人所受傷勢；兼衡被告雖有意願試行調解，然因
    兩造金額差距過大而無法達成和解，致告訴人之損害尚未能
    填補；暨被告高職畢業之智識程度、勉持之經濟狀況等一切
    情狀，援引刑事訴訟法第449 條第1 項前段、第3 項、第45
    4 條第2 項，刑法第284 條前段、第62條前段、第41條第1
    項前段等規定，就被告所犯上開之罪量處有期徒刑2 月，並
    諭知易科罰金之折算標準，經核原審判決在量刑上已具體斟
    酌刑法第57條各款所列情狀，本於被告之責任為基礎，並未
    偏執一端，而有失輕重之情事，亦未逾越法定範圍，依前揭
    說明，難謂原審量刑有何違法或失當之處，應予維持。從而
    ，檢察官以前揭理由指摘原審量刑過輕提起上訴，經核為無
    理由，應予駁回。至被告辯以告訴人就本案交通事故之發生
    亦與有過失云云，並無理由，業如前述，是被告以此為由請
    求輕判，亦屬無據。
據上論斷，依刑事訴訟法第455 條之1 第1 項、第3 項、第368
條、第373 條，判決如主文。
本案經檢察官陳麗琇聲請以簡易判決處刑，檢察官上訴後，檢察
官彭斐虹到庭執行職務。
中    華    民    國  110     年    10    月    29    日
                  刑事第七庭    審判長法  官  周佑倫
　
                                      法  官  林新益
　
                                      法  官  蔡宜靜
以上正本證明與原本無異。
不得上訴。
中    華    民    國   110    年    11    月    1     日
                                      書記官  鄧思辰
　
附錄本判決論罪科刑之法條：
刑法第284條
因過失傷害人者，處一年以下有期徒刑、拘役或十萬元以下罰金
；致重傷者，處三年以下有期徒刑、拘役或三十萬元以下罰金。
　
┌────────────────────────────┐
│卷證目錄對照表                                          │
│1.臺灣橋頭地方檢察署109 年度他字第3683號卷，稱他字卷。  │
│2.臺灣橋頭地方檢察署110 年度偵字第1449號卷，稱偵卷。    │
│3.本院110 年度交簡上字第95號卷，稱交簡上卷。            │
└────────────────────────────┘